【裁判字號】    94,簡上,209
【裁判日期】    950118
【裁判案由】    侵權行為損害賠償
【裁判全文】
臺灣板橋地方法院民事判決             94年度簡上字第209號
上  訴  人  乙○○
被上訴人    甲○○
                        樓
上列當事人間請求侵權行為損害賠償事件，上訴人對於中華民國
94年9 月19日本院板橋簡易庭94年度板簡字第2074號第一審判決
提起上訴，經本院於95年1月11日言詞辯論終結，判決如下：
    主  文
上訴駁回。
第二審訴訟費用由上訴人負擔。
    事實及理由
壹、程序部分：
一、按訴訟全部或一部之裁判，以他訴訟之法律關係是否成立為
    據者，法院得在他訴訟終結前，以裁定停止訴訟程序。民事
    訴訟法第182 條第1 項定有明文。該法條既明定法院得在他
    訴訟終結前以裁定停止訴訟程序，則有同條項所定情形時，
    應否裁定停止訴訟程序，法院本有自由裁量之權，並非一經
    當事人聲請即應准許。他訴訟之法律關係是否成立，在本訴
    訟法院本可自為裁判，若因裁定停止訴訟程序，當事人將受
    延滯之不利時，仍以不裁定停止訴訟程序為宜（最高法院84
    年度臺抗字第758 號判決參照）。
二、上訴人雖以其所涉過失傷害刑事案件，經本院以94年度簡字
    第2938號刑事簡易判決有罪後，不服上訴於本院刑事庭，本
    件應俟刑事判決確定後再審理云云。惟刑事判決所認定之事
    實，於獨立之民事訴訟，無拘束力，民事法院就當事人主張
    之該事實及其所聲明之證據，應自行調查斟酌決定取捨。是
    上訴人所涉之刑事過失傷害案件，前固因上訴人之上訴而未
    確定，惟非本件訴訟之法律關係是否成立之依據，亦無在該
    案訴訟終結前，停止本件訴訟之必要，合先敘明。
貳、實體部分：
一、本件被上訴人起訴主張：上訴人於民國93年12月18日13時許
    ，在臺北縣中和市○○路388 號永安市場捷運站內，明知於
    捷運站內人潮往來眾多，不適於奔跑，且行走時應注意前方
    狀況，以免衝撞其他人，而依當時之情形，亦無不能注意之
    情事，竟因欲趕搭捷運列車，而於通過入口閘門進入月台後
    ，即發足往月台等候區奔跑，適在該捷運站清潔人員之被上
    訴人正由該捷運站詢問處步行前往廁所欲從事清潔工作，為
    上訴人不慎於奔跑中未注意前方情況，自左後背處衝撞，被
    上訴人因而跌倒在地，並受有右腕遠端橈骨骨折之傷害。上
    訴人所涉過失傷害部分業經被上訴人訴由臺北縣政府警察局
    中和分局報請臺灣板橋地方法院檢察署檢察官偵查後聲請簡
    易判決處刑，經  鈞院以94年度簡字第2938號刑事簡易判決
    上訴人有罪在案。被上訴人因前開傷害，受有下列財產上之
    損害：支出醫療費用19,570元（含手術費用6,912 元，及
    迄94年9 月7 日止之門診費用12,658元），無法工作達六
    個月以上，工作損失計144,000 （以每月平均薪資24,000X6
    =1 44 ,000），均得請求上訴人損償。又被上訴人因前開傷
    害，身體及精神上均受到莫大之痛苦，亦得請求上訴人賠償
    非屬財產損害之精神慰撫金10萬元。為此，依據侵權行為法
    律關係，請求上訴人給付被上訴人263, 570元，及自附帶民
    事起訴狀繕本送達上訴人翌日即94年7 月26日起至清償日止
    按年息5%計算之利息等語。
二、上訴人則抗辯：上訴人並未撞到被上訴人，係上訴人進入永
    安捷運站經過被上訴人身旁時，被上訴人忽然轉身撞到上訴
    人右手臂，然後重心不穩而自行摔倒在地，上訴人自無須負
    賠償責任。又依據台北捷運公司旅客須知，罰則第32條有嚴
    格規定旅客不得滯留於驗票閘門口及妨礙旅客通行或使用，
    否則要強制旅客離開，而台北捷運公司對旅客限制如此之嚴
    格，更何況是對自己之員工，則被上訴人於驗票閘門口附近
    遊蕩，亦應負與有過失責任云云。
三、原審認被上訴人請求上訴人給付：醫療費用19,570元，
    不能工作之損失144,000 元，精神慰撫金50,000元，為有
    理由，判命上訴人給付213,570 元，及自94年7 月26日即起
    訴狀繕本送達翌日起至清償日止按年息5 % 計算之利息，駁
    回被上訴人其餘之請求（敗訴部分，未據被上訴人聲明不服
    ）。上訴人對於原審判決不利其之部分不服提起上訴，聲明
    求為判決：原判決不利於上訴人部分廢棄，廢棄部分被
    上訴人在第一審簡易之訴駁回。被上訴人對於上訴人之上訴
    則聲明：上訴駁回。
四、兩造不爭執之事實：
    經查兩造對於渠等於93年12月18日13時許，在臺北縣中和市
    ○○路388 號永安市場捷運站入口閘門處直行約2 公尺處發
    生碰撞，致上訴人摔到在地之事實，均不爭執，自堪信為真
    實。惟上訴人抗辯：被上訴人係忽然轉身撞到上訴人之右手
    臂而摔倒在地，且被上訴人有妨礙旅客進行之行為云云。因
    此，本件之爭點應依序為：(一)被上訴人是否因遭上訴人碰撞
    而摔倒在地，(二)被上訴人是否有妨礙上訴人行進之行為而須
    負與有過失責任，(三)被上訴人得請求上訴人賠償之金額為若
    干。茲分項析述之。
五、被上訴人是否因遭上訴人碰撞而摔倒在地：
  (一)被上訴人主張其係自永安捷運站內之詢問處朝左前方處之廁
    所方向行進，準備到廁所進行清潔工作，於進行中遭上訴人
    碰撞左後背處因而摔倒在地之事實；徵諸附於台灣板橋地方
    法院94年度偵字第7044號偵查卷第16頁之2 紙現場監視器翻
    拍照片：第1 張照片顯示被上訴人於上訴人甫進入永安捷
    運站驗票閘門時行進於驗票閘門前方約2 公尺之左側，第
    2 張照片則顯示上訴人係以跑作之動作向前行進，被上訴人
    則消失於監視器畫面中；應可認定兩造發生碰撞時被上訴人
    已進行至驗票閘門前方逾2 公尺之右側，被上訴人係斜背對
    著上訴人，則被上訴人係遭奔跑中之上訴人碰撞左後背處而
    摔倒在地，至為明確。且上訴人復因前開過失傷害犯行，經
    被上訴人訴由臺北縣政府警察局中和分局報請臺灣板橋地方
    法院檢察署檢察官偵查後聲請簡易判決處刑，並經本院於94
    年6 月30日以94年度簡字第2938號刑事簡易判決上訴人有罪
    在案，亦有本院前開刑事簡易判決書1 件在卷足憑。自堪信
    被上訴人此部分之主張係屬真實。
  (二)上訴人雖抗辯：被上訴人係因忽然轉身碰撞到上訴人之右手
    臂而倒地云云，惟僅徒托空言，未能舉證以實其說，且據被
    上訴人所否認，已難憑信。況被上訴人茍係因忽轉身而碰撞
    到上訴人之右手臂，並非遭奔跑中之上訴人碰撞，則兩造間
    之碰撞並無巨大之衝擊力存在，衡情被上訴人實無僅因輕微
    碰撞倒地即造成右手腕遠端橈骨骨折（詳94年1 月5 日三軍
    總醫院附設民眾診療服務處診斷證明）之理，核上訴人此部
    分之抗辯，顯與常情有違，不足採信。
六、被上訴人有無妨礙上訴人行進之行為而須負與有過失責任：
    上訴人雖抗辯：被上訴人於驗票閘門口附近遊蕩，妨礙上訴
    人之路權，自應負與有過失責任云云。惟查被上訴人係自永
    安捷運站內之詢問處朝左前方處之廁所方向行進，有兩造繪
    製之現場圖共2 件在卷足憑，復為兩造所不爭執，且證人陳
    永珍即被上訴人之同事亦於警訊中證稱：93年12月18日下午
    約13時許我與被上訴人正要去做清潔工作等語（詳台灣板橋
    地方法院檢察署94年偵字第7044號偵查卷第14頁），堪認被
    上訴人係欲至永安捷運站內之廁所從事清潔工作，上訴人空
    言抗辯：被上訴人係於驗票閘門口附近遊蕩云云，顯屬不足
    採信。復查被上訴人係自上訴人之左前側行進至上訴人之右
    前側時遭上訴人自被上訴人之左後背處碰撞而倒地，且上訴
    人係以跑步方式行進，已如前述，苟上訴人不以跑步之方式
    行進，衡情當不致碰撞被上訴人之左後背處，又被上訴人欲
    至廁所從事清潔工作時，永安捷運站驗票閘門入口附近相當
    空蕩，且上訴人僅甫抵達驗票閘門入口，有監視器翻拍之現
    場照片2 紙足憑，被上訴人實無從預測上訴人通過驗票閘門
    入口後會以跑步方式住前衝刺而讓上訴人先行，則被上訴人
    就本件碰撞事故之原因或損害，難認有何過失可言。核上訴
    人此部分之抗辯，亦屬無據。
七、按因故意或過失，不法侵害他人之權利者，負損害賠償責任
    。故意以背於善良風俗加損害於他人者，亦同。不法侵害他
    人之身體或健康者，對於被害人因此喪失或減少勞動能力或
    增加生活上之需要時，應負損害賠償責任。不法侵害他人之
    身體、健康者，被害人雖非財產上之損害，亦得請求賠償相
    當之金額。民法第184 條第1 項、第193 條第1 項、第195
    條第1 項分別定有明文。查上訴人因欲趕搭捷運列車，而於
    通過入口閘門進入月台後即發足往月台等候區奔跑，因而不
    慎於奔跑中自左後背處衝撞適在該捷運站詢問處步行前往廁
    所欲從事清潔工作之被上訴人，被上訴人因而跌倒在地，並
    受有右腕遠端橈骨骨折之傷害，已詳述如前，是上訴人對於
    本事件被上訴人所造成之傷害自應負完全之過失責任，且上
    訴人之過失致被上訴人身體受有傷害，上訴人過失行為與被
    上訴人之受傷害之結果間，顯有相當因果關係等情，應堪認
    定。因此，被上訴人依侵權行為之法律關係，起訴請求上訴
    人負損害賠償之責，洵屬有據。茲將被上訴人得請求賠償之
    金額，分述如下：
  (一)醫療費用19,570元部分：查被上訴人主張被上訴人因前開傷
    害，支出醫療費用19 ,570 元（含手術費用6,912 元及迄94
    年9 月7 日止之門診費用12,658元）等情，有其提出之國防
    大學國防醫學院三軍總醫院附設民眾診療服務處診斷證明書
    4 件、天主教耕莘醫院永和分院、永元外科診所及和信診所
    等所出具之診斷證明書各1 件、三軍總醫院門（急）診病人
    費用明細表42紙等在卷為憑，經核前開醫療費用明細表所列
    之金額，均為本件傷害所支出之醫療費用，且被上訴人請求
    之金額，並未逾被上訴人因前開傷害所生之醫療費用額，則
    被上訴人請求上訴人給付醫療費用19,570元，為有理由，自
    應予准許。
  (二)不能工作損失144,000 元部分：被上訴人主張伊因本件傷害
    事件，受有右腕遠端橈骨骨折之傷害，不能工作達六個月之
    久，工作損失計144,000 （以每月平均薪資24,000X6=144,0
    00）等情，業據其提出國防大學國防醫學院三軍總醫院附設
    民眾診療服務處診斷證明書4 件、天主教耕莘醫院永和分院
    、永元外科診所及和信診所等所出具之診斷證明書各1 件、
    臻霖實業股份有限公司出具之在職證明、未支付酬勞證明各
    1 件等為證。依前開國防大學國防醫學院三軍總醫院附設民
    眾診療服務處診斷證明書所載：上訴人前開骨折癒合約需3
    個月，宜休養不宜右手負重操作，併自我復健半年等語；及
    臻霖實業股份有限公司出具之證明載稱：被上訴人因前開傷
    害無法工作，其醫療時程自93年12月18日至94年6 月4 日止
    ，合計169 日，台北大眾捷運股份有限公司依勞務契約未能
    支付酬勞，總計159,536 元等情。由是足見，被上訴人主張
    上訴人應賠償其不能工作之損失計144,000 元等情，尚屬有
    據，其請求為有理由，自亦應予准許。
  (三)慰撫金50,000元部分：按慰撫金之賠償其核給之標準固與財
    產上損害之計算不同，然非不可斟酌雙方身分資力與加害程
    度，核定相當之數額。最高法院著有51年台上字第223 號判
    例意旨可參。爰審酌本件上訴人從事商業，教育程度大學畢
    業，家庭經濟狀況小康；被上訴人則從事清潔工業、教育程
    度國小畢，家庭經濟狀況勉持（以上參照兩造有關刑事案件
    警訊筆錄之記載）；被上訴人93年度薪資所得含獎金約40餘
    萬元，投資總額50萬元（以上詳上訴人稅務電子閘門財產所
    得調件明細表），及原告所受傷害為右腕遠端橈骨骨折之傷
    害，其受傷害程度、日常生活受影響程度，治療期間之長短
    、精神上所受痛苦之程度等一切情狀，認被上訴人請求上訴
    人賠償精神慰撫金50,000元，核屬適當，亦應准許。
八、從而，被上訴人依侵權行為之法律關係，請求上訴人給付醫
    療費用19,570元、不能工作之損失144,000 元及精神慰撫金
    50,000 萬 元，共計213,570 元及自起訴狀繕本送達翌日即
    94年7 月26日起至清償日止，按週年利率百分之5 計算之遲
    延利息之部分，為有理由，應予准許。是則原審判命上訴人
    如數給付，並依職權為假執行之宣告，於法並無不合。上訴
    意旨指摘原判決不當，求予廢棄改判，為無理由，應予駁回
    其上訴。
九、據上論結，本件上訴為無理由，依民事訴訟法第436 條之1
    第3 項、第449 條第1 項、第78條，判決如主文。
中    華    民    國    95    年    1     月    18    日
                  民事第三庭    審判長法官  陳映如
                                      法官  徐玉玲
                                      法官  何君豪
以上正本證明與原本無異
本件不得上訴
中    華    民    國    95    年    1     月    18    日
                                    書記官  蕭興南


司法院資訊處製作；財團法人民間司法改革基金會備份。
